【裁判字號】    99,訴緝,17
【裁判日期】    990426
【裁判案由】    偽造文書等
【裁判全文】
臺灣士林地方法院刑事判決            99年度訴緝字第17號
公  訴  人  臺灣士林地方法院檢察署檢察官
被      告  乙○○
上列被告因偽造文書等案件，經檢察官提起公訴（85年度偵字第
10316號、第11346號、86年度偵字第2816號），本院判決如下：
    主  文
本件免訴。
    理  由
一、公訴意旨略以：緣謝智明為星達器材股份有限公司（下稱星
    達公司）負責人，楊淑玲為該公司會計、黃萬連為大竹修車
    場之負責人，爰謝智明、楊淑玲、黃萬連、范綱益與被告乙
    ○○5 人，共同意圖為自己不法之所有，合組竊車集團，推
    由被告乙○○於民國85年5 月19日凌晨3 時許，在臺北縣汐
    止鎮○○路291 號地下室，竊取甲○○所有車牌號碼為BY－
    5515號之賓士汽車一輛，得手後在不詳地點，共同將該車身
    原來之號碼WDB0000000A230945 號變造為WDBA33EA2SA20864
    1 號，根據偽造之車身號碼再偽造賓士汽車廠之「出廠證明
    」，及「進口與貨物稅完稅證明書」，足生損害於甲○○、
    賓士公司及稅捐稽徵機關，復由謝智明、楊淑玲利用星達公
    司請領之發票偽造欣利行貿易有限公司（下稱欣利公司）為
    出賣人，范綱益為買受人之發票一紙，再委由不知情之邱億
    明於85年6 月25日持前揭偽造之出廠證明、貨物稅完稅證明
    書、發票，以范益綱之名義向臺北監理所冒領G3－9929號車
    牌，得手後，於同年9 月12日由黃萬連代理范綱益將該贓車
    以新台幣（下同）195 萬元賣給不知情之高平和（另為不起
    訴處分），贓款由謝智明等人朋分花用（高平和給付黃萬連
    車款之3 張支票，其中1 張50萬元的支票，由黃萬連具領，
    另1 張52萬元之支票，由黃萬連持向高平和之姐呂高玉換取
    現金，另1 張面額93萬元之支票則存入楊淑玲之戶頭）。因
    認被告乙○○所為涉犯刑法第320 條第1 項之竊盜罪嫌、第
    216 條行使第210 條、第211 條、第215 條之偽造公（私）
    文書罪嫌。
二、按案件時效已完成者，應諭知免訴之判決，並得不經言詞辯
    論為之，刑事訴訟法第302 條第2 款、第307 條分別定有明
    文。又被告行為後，刑法於94年1 月7 日修正通過，於同年
    2 月2 日公布，並於95年7 月1 日施行。依修正後刑法第2
    條第1 項規定：行為後法律有變更者，適用行為時之法律。
    但行為後之法律有利於行為人者，適用最有利於行為人之法
    律。而本件被告行為時刑法第80條追訴權之時效期間規定為
    ：「追訴權，因左列期間內不行使而消滅：一、死刑、無期
    徒刑或10年以上有期徒刑者，20年。二、3 年以上10年未滿
    有期徒刑者，10年。三、1 年以上3 年未滿有期徒刑者，5
    年。四、1 年未滿有期徒刑者，3 年。五、拘役或罰金者，
    1 年。前項期間自犯罪成立之日起算。但犯罪行為有連續或
    繼續之狀態者，自行為終了之日起算。」修正後之刑法第80
    條則規定為：「追訴權，因下列期間內未起訴而消滅：一、
    犯最重本刑為死刑、無期徒刑或10年以上有期徒刑之罪者，
    30年。二、犯最重本刑為3 年以上10年未滿有期徒刑之罪者
    ，20年。三、犯最重本刑為1 年以上3 年未滿有期徒刑之罪
    者，10年。四、犯最重本刑為1 年未滿有期徒刑、拘役或罰
    金之罪者，5 年。前項期間自犯罪成立之日起算。但犯罪行
    為有繼續之狀態者，自行為終了之日起算。」查被告乙○○
    所犯上開罪之法定刑為「5 年以下有期徒刑、拘役或科或併
    科1 千元以下罰金」，是依被告行為時之舊法，追訴時效期
    間為10年，新法之追訴時效則為20年。比較新、舊法結果，
    被告行為時之舊法對其較為有利，揆諸前開修正後之刑法第
    2 條第1 項前段之規定，本件應適用被告行為時之舊法。而
    關於追訴權時效之停止進行、期間計算，亦應一體適用修正
    前刑法第83條之規定。
三、經查，被告被訴涉犯刑法第320 條第1 項、第210 條、第21
    1 條、第215 條、第216 條之罪嫌，因其行為有方法結果之
    牽連關係應從一重之行使偽造公文書罪處斷，其犯罪行為終
    了日為85年6 月25日；又其所犯之罪法定最高本刑為7 年以
    下有期徒刑，依95年7 月1 日修正施行前刑法（以下簡稱修
    正前刑法）第80條第1 項第2 款之規定，其追訴權時效期間
    為10年。本案公訴人於85年11月25日開始偵查，於86年3 月
    7 日提起公訴，於86年3 月26日繫屬本院，嗣因被告逃匿，
    經本院於86年5 月29日發佈通緝，致審判程序不能繼續，有
    本院刑事卷宗、偵查卷宗、通緝書等資料在卷可稽。偵查開
    始至公訴人起訴之日止及案件繫屬於本院時起至通緝前一日
    止，追訴權均在行使，不生時效進行之問題，扣除此項期間
    ，並依修正前刑法第83條第3 項之規定，扣除其因通緝致時
    效停止進行之期間2 年6 月後，本案之追訴權時效業於98年
    6 月11日已完成，揆諸前揭說明，爰不經言詞辯論，逕為免
    訴之諭知。
據上論斷，應依刑事訴訟法第302 條第2 款、第307 條，判決如
主文。
中    華    民    國    99    年    4     月    26    日
                  刑事第五庭審判長法  官  林秀鳳
                                  法  官  鄭光婷
                                  法  官  吳維雅
以上正本證明與原本無異。
如不服本判決，應於收受送達後10日內向本院提出上訴書狀，其
未敘述上訴之理由者並得於提起上訴後20日內向本院補提理由書
（均須按他造當事人之人數附繕本）。
                                  書記官  劉育君
中    華    民    國    99    年    4     月    26    日

司法院資訊處製作；財團法人民間司法改革基金會備份。
